【裁判字號】    94,訴,1195
【裁判日期】    950420
【裁判案由】    殺人未遂等
【裁判全文】
臺灣屏東地方法院刑事判決              94年度訴字第1195號
公  訴  人  臺灣屏東地方法院檢察署檢察署
被      告  戊○○
選任辯護人  吳澄潔律師
上列被告因殺人未遂等案件，經檢察官提起公訴（94年度偵字第
1789號），本院判決如下：
    主  文
戊○○放火燒燬現供人使用之住宅，未遂，處有期徒刑年捌月
。寶特瓶貳個沒收。
    犯  罪  事  實
一、戊○○與己○○原為男女朋友關係，戊○○於民國93年3 月
    20日20時20分許，在屏東縣鹽埔鄉新園村某釣蝦場，為己○○表示不願繼續與其交往之事，與己○○發生爭吵，因而心
    生不滿，向己○○恫稱：要到己○○住處縱火等語，於己○○離去後，戊○○仍以其所使用之0000000000號行動電話多
    次撥打己○○所使用之0000000000號行動電話，以三字經辱
    罵己○○，以此欲加害生命、身體、財產之事恐嚇己○○，
    因而使己○○心生畏懼，致生危害其安全。戊○○因忿恨難
    消，明知己○○位於屏東縣屏東市○○○路73巷4 號之住處
    乃現供人使用之住宅，竟基於放火燒燬該住宅之犯意，先於
    同日22時1 至2 分許，駕車前往屏東市○○路292 號丙○○
    工作之「三好檳榔攤」借用丙○○所有之車牌號碼PDT- 808
    號重型機車，再於同日時3 分許，騎乘上開機車至位於屏東
    市○○路399 之1 號之「大埔加油站」，向加油站之員工庚○○購買2.31公升汽油，共計新臺幣（下同）50元，分裝於
    其所攜帶之2 個大型空寶特瓶（均為1,500cc）中 ，持往己○○位於屏東市○○○路73巷4 號之住處，並於同日時20
    分至30分許，將上開汽油倒向己○○上址住處大門旁之圍牆
    上，再以不詳方法點燃汽油，致使該處起火燃燒，適己○○
    之子乙○○發覺有異出門查看，及時持掃把與水撲滅火勢，
    因而僅將該住宅門邊之部分圍牆燒成焦黑，而未延燒至該建
    築物主體結構，尚未使該住宅之主要效用喪失而未遂。
二、案經己○○訴由屏東縣警察局屏東分局報請臺灣屏東地方法
    院檢察署檢察官偵查起訴。
    理  由
一、按被告以外之人於審判外之言詞或書面陳述，除法律有規定
    者外，不得作為證據，刑事訴訟法第159 條第1 項固定有明
    文。惟被告以外之人於審判外之陳述，雖不符同法第159 條
    1 至之4 之規定，而經當事人於審判程序同意作為證據，法
    院審酌該言詞陳述或書面陳述作成時之情況，認為適當者，
    亦得為證據。又當事人、代理人或辯護人於法院調查證據時
    ，知有第159 條第1 項不得為證據之情形，而未於言詞辯論
    終結前聲明異議者，視為有前項之同意，同法第159 條之5
    亦定有明文。查本案證人乙○○、丙○○於警詢時之證述，
    為審判外之陳述而屬傳聞證據，公訴人、被告及辯護人於本
    院準備程序及審判程序中對於上開證人之證述暨其他相關具
    傳聞性質之證據資料之證據能力，均表示沒有爭執，且迄於
    言詞辯論終結前亦未聲明異議。本院審酌渠等陳述及證據資
    料作成時之情況，核無違法取證或其他瑕疵，認為以之作為
    證據為適當，上開證人於審判外之陳述及相關證據資料，自
    得做為證據。至證人己○○、庚○○於警詢時之證述，亦為
    審判外之陳述而屬傳聞證據，且經被告之辯護人爭執其證據
    能力，亦無其他傳聞法則例外之情形，固不得以之直接作為
    認定犯罪事實與否之證據，但參酌現行刑事訴訟法第166 之
    1 第2 項、第3 項第6 款，第166 條之2 之規定及行反詰問
    時，容許以陳述人先前不一致之陳述作為彈劾證據之法理，
    非不得以之作為彈劾證據，用來爭執被告、證人、鑑定人陳
    述之證明力，合先敘明。
二、訊據被告戊○○固坦承有於案發當日20時20分許，在前開釣
    蝦場與告訴人己○○見面，及騎乘丙○○所有之機車至「大
    埔加油站」，向加油站之員工庚○○購買2.31公升汽油，分
    裝於其所攜帶之2 個大型空寶特瓶之事實，惟矢口否認有何
    恐嚇或放火等犯行，辯稱：伊並未與己○○發生爭吵，亦未
    向己○○恐嚇欲至其住處縱火，且伊係因汽車無汽油，始以
    寶特瓶購買汽油，並已加入伊汽車油箱內，於購得汽油後伊
    即一直待在丙○○工作之檳榔攤內，並未前往己○○住處縱
    火云云。經查：
（一）被告於案發當日在鹽埔鄉某釣蝦場與己○○發生爭吵，因
      而向己○○恫稱欲至其住處縱火，其後並多次以行動電話
      辱罵己○○，致己○○心生畏懼，並返家提醒其子乙○○
      要注意等情，業據己○○於偵查中及本院審理時證述明確
      ，核與證人乙○○於本院審理時結證稱：當晚我母親回家
      時有叫我在家小心一點等語相符，並有被告所使用之
      0000000000號行動電話之通聯調閱查詢單1 份在卷可稽。
      被告雖辯稱：伊並未與己○○吵架或恐嚇己○○，於己○○離開後，伊僅以行動電話詢問己○○之去處，並未辱罵
      己○○，當晚係因信號不好電話一直斷掉，才一直打電話
      給己○○云云。惟查，被告於警詢時原堅稱伊僅於當日21
      時40分許以行動電話聯絡己○○，於偵查中則改稱：有電
      話聯絡，可能有2 通，記不太清楚云云，嗣於本院審理時
      經檢察官詢以為何要一直打電話給己○○，被告始改稱：
      因為信號不好電話一直斷掉，我忘了我打幾通云云，可見
      被告供詞反覆不一、閃爍其詞，其辯詞之真實性已有可疑
      。且依上開通聯調閱查詢單所載，被告自案發當日21時38
      分許至22時31分止，以其行動電話撥打己○○之行動電話
      次數多達9 次，且通話間隔約9 分鐘至1 分鐘不等，通話
      時間最長則達71、68秒，可知被告係密集性、有間隔地撥
      打電話騷擾己○○，而非因通訊不良中斷通話，始重覆撥
      打己○○之行動電話，益證被告所辯顯係事後卸責之詞，
      不足採信，堪認被告確有前揭以縱火為由恐嚇己○○之事
      實。
（二）屏東縣屏東市○○○路73巷4 號於本件案發時係告訴人己○○及其家人所使用之住宅，於94年3 月20日22時20分至
      30分許，其住宅大門旁之圍牆上遭人潑灑汽油縱火，幸經
      乙○○發覺後即時撲滅火勢，始未延燒及房屋本體等情，
      業據證人己○○、乙○○於本院審理時結證綦詳；且本件
      火災經屏東縣消防局勘查現場後，調查結果亦認為：起
      火戶研判：本案起火戶僅屏東市○○○路73巷4 號住宅；
      起火處研判：勘查起火戶屋內未受火流延燒，屋前圍牆
      外側受燒後靠上方鐵皮牆油漆燒失、變色，下方水泥粒附
      著，顯示火流由屋前圍牆外側上方鐵皮牆面開始燃燒；
      起火原因研判：清理起火處位於屋前圍牆附近，未發現使
      用電器、電源線經過該處或自燃發火物質，顯示因電器或
      自燃因素起火之可能性似無；勘查起火處圍牆外側，靠上
      方鐵皮牆面無其他易燃物質，卻造成大面積燒痕，如無易
      燃性液體實無可能造成，經採集下方水泥塊及垃圾燒餘物
      ，送消防署以氣相層析鑑定，結果證實內含汽油類促燃劑
      ，顯示人為因素無法排除，經上述各項勘查結果研判，起
      火原因以人為蓄意潑灑石油系促燃劑造成火災之可能性最
      高，有屏東縣消防局93年4 月22日簡式火災原因調查報告
      書、內政部消防署火災證物鑑定報告書、現場照片8 幀等
      附卷可參。又關於本案火災發生時間部分，證人乙○○雖
      於警詢及本院審理時證稱為案發當日22時30分許，惟證人
      乙○○亦證稱：我發現火災時立即衝出屋外要滅火，當時
      火勢大概到腰的高度，約1 公尺寬等語，且經檢察官詢以
      如何記得當時出去的時候是幾點？證人乙○○答稱；我打
      電話給我媽媽的時候有看錶，才知道是10時30分，當時已
      經滅完火等語，且此亦與一般人發現火災時往往急於滅火
      ，而無暇注意他事之常情無違，堪認證人乙○○於案發當
      日10時30分許，業已將火勢撲滅，是本案火災發生時間應
      為當日22時30分前，復審酌證人乙○○所述火勢大小、其
      滅火所需之時間，堪予認定本案火災之確實發生時間應在
      當日10時20分至30分之間無訛。
（三）被告於93年3 月20日22時3 分許騎乘丙○○所有之機車至
      「大埔加油站」向加油站之員工庚○○購買2.31公升汽油
      ，共計50元，分裝於其所攜帶之2 個大型空寶特瓶（均為
      1,500cc ）中，嗣於同日時9 分許結帳離去之事實，則經
      被告坦承不諱，核與證人丙○○及庚○○證述情節相符，
      並有統一發票1 紙及加油站監視攝錄影像之翻拍照片2 幀
      在卷可稽。且依卷附屏東市電信位置及相關處所標示圖所
      示，被告若身在位於屏東市○○路292 號之「三好檳榔攤
      」內，則其撥打行動電話時通話訊號所顯現之基地台位置
      應係在屏東市○○路148 號之泛亞電信基地台，而若其身
      在己○○位於屏東市○○○路73巷4 號之住處附近，則其
      撥打行動電話時之通話訊號基地台位置則應在屏東廣東路
      1516號之泛亞電信基地台，再經比對被告所使用之行動電
      話通聯調閱查詢單，被告於案發當日22時20分許，撥打行
      動電話之通話訊號基地台位置係在屏東市○○路1516號之
      泛亞電信基地台，直至同日時30分許，被告撥打行動電話
      之基地台位置始在屏東市○○路148 號，足認被告於案發
      當日22時20分許，並不在「三好檳榔攤」內，而係身在己○○之住處附近，可見被告於購買汽油後，即將裝有汽油
      之寶特瓶持往己○○之住處附近，嗣於同日時30分許始返
      回「三好檳榔攤」。且證人即被告之前妻丁○○亦於本院
      審理時結證稱：被告曾要求我證述93年3 月20日當天他跟
      我在一起，可是當天我是在醫院照顧小孩，當天被告並沒
      有去，所以我就拒絕；被告曾說他放火又不是第一次；本
      案案發後約1 個月，有一次被告酒醉時說己○○家的火是
      他放的，因為被告要跟己○○在一起，但是己○○不願意
      ，所以被告才放火，被告平時很少跟我說話，所以我覺得
      當時被告應該是希望我能幫他，被告當時神智應該是清楚
      的等語甚詳，且其所述被告縱火之動機亦與證人己○○所
      述相符，堪以採信。辯護人雖以證人丁○○與被告間另有
      家庭暴力、離婚等案件涉訟，故2 人關係惡劣為由，爭執
      證人丁○○證述之憑信性，惟證人丁○○於本案案發後之
      93 年10 月26日，曾遭被告以徒手攻擊，致受有頭部外傷
      併腦震盪、胸部挫傷疑肋骨骨折合併瘀傷、全身多處挫傷
      及瘀傷之傷害，並經本院核發民事通常保護令禁止被告對
      丁○○實施身體或精神上不法侵害之行為等情，有本院94
      年度家護字第28號民事通常保護令1 份附於被告另案違反
      保護令罪之警卷為憑，足見證人丁○○因被告傷害犯行所
      受傷勢非輕，然證人丁○○並未因此對被告提出傷害告訴
      ，僅經警代其向法院聲請核發保護令，並另行聲請判決離
      婚，且證人丁○○於本院作證時業已與被告經判決離婚，
      另行居住於南投縣，與被告已無瓜葛，參以證人丁○○於
      離婚前遭受被告上開傷害後，雖對被告訴請判決離婚，仍
      不願追究被告之傷害刑責，自無於離婚後再飾詞誣陷被告
      ，而使自身陷於偽證重責中之可能，是證人丁○○之證述
      ，應屬可採。
（四）被告雖以前詞置辯，辯稱伊於案發當日21時40分至22時30
      分許不曾前往己○○上址住處云云，證人丙○○亦證稱：
      被告說汽車快沒油了，要向我借錢加油，我借他500 元的
      紙鈔1 張，並借摩托車讓他騎去加油站，他的汽車停在我
      店裡，他說要拿瓶子裝油倒入汽車，我親眼看見被告騎機
      車回來，並將上開汽油加入其汽車內，瓶子是圓的、瓶口
      短短的，加完油被告丟在我那裡的垃圾桶，被告加油後，
      就在我店裡，被告當天都在檳榔攤內，沒有站到馬路上與
      我說話，後來約10時30分被告接到1 通電話才走的等語。
      惟查，據屏東縣警察局屏東分局模擬被告所需路程時間表
      所示，自「三好檳榔攤」至「大埔加油站」僅需約1 分鐘
      ，則依被告及證人丙○○所述，被告於案發當日20時9 分
      許購買完汽油後，應於同日時10分許即已返回「三好檳榔
      攤」，且至己○○聯絡被告之前均未曾離開。惟被告於購
      得汽油後並未返回「三好檳榔攤」，而係前往己○○之住
      處附近，至同日時30分許始返回「三好檳榔攤」等情，業
      如前述，可見證人丙○○此部分供述，已與事實有違。且
      被告於偵查中供稱：我車子開快到檳榔攤時沒有油，已經
      不會動了等語，於本院審理中亦稱：（你開到丙○○那邊
      還有多少油？）沒有油，我的車子是開到檳榔攤的對面就
      一直抖動等語，則依被告供述，其駕駛汽車到達丙○○之
      檳榔攤對面時即已因沒有汽油而一直抖動，並因而無法發
      動，惟證人丙○○卻證稱被告當時告以汽車快沒油了，我
      確定被告不是推著車子來，車子還可以發動, 且將汽車停
      放於其工作之攤榔攤裡等語，證人丙○○就被告所駕汽車
      究竟尚有無汽油之證述已與被告供詞有明顯矛盾；另被告
      於警詢時供稱：加完油後我就隨手將瓶子丟置路旁了，己○○騎車回家經過檳榔攤時我站在檳榔攤外面跟丙○○說
      話等語，亦與證人丙○○之證述相佐：又證人庚○○證稱
      ：被告拿1 張100 元紙鈔給我，我並找他50元，他持以購
      買汽油之寶特瓶係方型等語，並清楚指出品牌係波爾礦泉
      水，此均與證人丙○○及被告供述不符。參以證人庚○○
      與被告、告訴人均不相識，僅係因恰巧為被告加油而到場
      作證，與被告、告訴人均無利害關係，其證述當無偏頗之
      虞，且證述內容清楚明確，其證詞應堪採信。綜上，證人
      丙○○所述多有瑕疵且與事實不符，顯係迴護被告之詞，
      實無足採。
（五）至證人乙○○於偵查中及本院審理時另證稱：伊看到的寶
      特瓶是小的、已經被火燒的看不出牌子，有2 個可疑男子
      共騎一輛機車，在火災發生時及滅完火後在伊住處附近來
      回騎乘機車，並稱伊於警詢時有敘及此事等語，惟依證人
      乙○○之警詢筆錄所載，證人乙○○於接受警詢時僅稱有
      發現1 個疑似裝汽油的寶特瓶，並未提及該寶特瓶之樣式
      或大小，亦未提及曾見到可疑男子之事，且經警詢以是否
      有其他證據提供警方調查時，證人乙○○亦答稱沒有，且
      證人即當時詢問乙○○之警員甲○○亦於本院審時時結證
      稱：當初並未詢問證人乙○○寶特瓶之形狀及大小，當時
      證人乙○○如何回答我都照實記載，如果他有說我應該都
      會記，而且我們筆錄最後還會問他有無意見補充等語，是
      證人乙○○上開證述是否真實，已非無疑。且縱案發後現
      場確有1 遭燒燬的小寶特瓶，亦無從認定係縱火者裝填汽
      油縱火所有，又證人乙○○就所謂可疑男子並未具體指出
      其可疑之處，且於火災現場有路人因好奇而來回觀望亦屬
      可能，尚不得以此據認渠等即為縱火之人，故上開證人乙○○之證述尚不足為被告有利之認定。另警方雖於案發後
      將被告所著上衣送請鑑定，鑑定結果未發現衣物上方有促
      燃劑成份，有內政部消防署火災證物鑑定報告1 紙可參，
      惟上開衣物係被告自行提供，且經比對被告於案發當日在
      大埔加油站購買汽油時為監視攝影機所攝錄之影像翻拍照
      片，被告當時所著上衣雖因光線不清而無法確認，然其顏
      色似為淺色系，並無法確認與被告提供鑑定之深藍色上衣
      相同，且被告所提供之衣物雖未發現有促燃成份，亦不能
      排除促燃劑未在衣物上造成殘留之可能，是亦不足推翻前
      開依現有卷證所認定之被告犯行。
（六）末查汽油係屬易燃之液體物質，被告將汽油潑灑在告訴人
      己○○住宅大門邊之圍牆上，一經點火即會迅速延燒，且
      依現場照片所示，於該圍牆後方即為木板，木板經高溫受
      熱後極易起火燃燒，延燒範圍一經擴大，即有順勢燒燬整
      個房屋主體之虞，客觀上顯已具備燒燬建築物之可能性，
      當已達於著手放火之實行階段，且被告係成年有智識之人
      ，此應為被告所認識，竟仍決意潑灑汽油後引火點燃，其
      有燒燬建築物之故意甚明。綜上所述，被告確有向告訴人
      己○○恐嚇欲至己○○住處縱火，並因而持寶特瓶購買汽
      油後，持往己○○住處放火之行為，被告所辯均係事後推
      諉卸責之詞，洵無足採，本件事證明確，被告犯行，均堪
      認定，應予依法論科。
三、查告訴人己○○位於屏東縣屏東市○○○路73巷4 號之住處
    為現供人使用之住宅，被告戊○○向己○○恐嚇，並持汽油
    潑灑於己○○住處大門邊之圍牆上引火燃燒，幸經乙○○發
    覺撲滅火勢而未遂，核被告戊○○所為，係犯刑法第305 條
    之恐嚇危害安全罪，以及同法第173 條第3 項、第1 項之放
    火燒燬現供人使用之住宅未遂罪，後者並應依刑法第26條前
    段規定減輕其刑。被告所犯上開2 罪，有方法、結果之牽連
    關係，應從一重以放火未遂罪處斷。另公訴意旨雖未認被告
    亦涉犯恐嚇危害安全罪，惟此部分犯行業經於起訴書所載犯
    罪事實中敘明，本院自應併予審理，附此敘明。爰審酌被告
    於本案案發時另有婚姻關係，竟仍向告訴人要求交往，嗣經
    告訴人拒絕後又加以恐嚇、放火，其犯行對鄰近住宅之人身
    安全具有極高之危險性，其品性、犯罪之動機、目的、手段
    、所生損害，及犯後未能坦承犯行，未見具體悔意之態度等
    一切情狀，量處如主文所示之刑。至被告裝填汽油之寶特瓶
    2 個，為被告所有之物，業據被告供承在卷，被告持以放火
    ，而供本件犯罪所用，雖未據扣案，然並無證據證明業已滅
    失，仍應依法宣告沒收。
四、公訴意旨另以：被告明知沿告訴人住處屋前圍牆外側鐵皮潑
    灑汽油點火燃燒，居住在屋內之人將可能因火災逃命不及而
    喪生，但仍不在意此事之發生而將寶特瓶內之汽油潑灑在屋
    前圍牆外側上方後引火點燃，幸經乙○○發覺而撲滅火勢，
    因而未延燒及房屋本體而未遂，因認被告所為另涉犯刑法第
    271 條第2 項、第1 項之殺人未遂罪嫌等語。惟按犯罪事實
    應依證據認定之，無證據不得認定犯罪事實，刑事訴訟法第
    154 條第2 項定有明文；次按事實之認定，應憑證據，如未
    能發現相當證據，或證據不足以證明，自不能以推測或擬制
    之方法，以為裁判基礎；認定不利於被告之事實，須依積極
    證據，苟積極證據不足為不利於被告事實之認定時，即應為
    有利於被告之認定，更不必有何有利之證據，此有最高法院
    40年台上字第86號、30年上字第816 號、46年台上字第170
    號等判例意旨可資參照。經查，本件被告係以寶特瓶裝填汽
    油後，將汽油潑灑於告訴人住處圍牆上再引火點燃，已如前
    述，又本件火災僅屋前圍牆外側受燒後靠上方鐵皮牆面油漆
    燒失、變色，下方水泥碳粒附著，屋內未受火流延燒，有卷
    附火災調查報告及火災現場照片可參，足認本件火勢並未循
    圍牆延燒至屋內，而僅侷限在己○○住處大門邊之圍牆上方
    。而若被告欲置該屋內之人於死，自可將汽油直接灑向大門
    ，以阻礙其逃生通路、甚至可以引火後投入屋內等方法為之
    ，火勢必將更加迅速延燒及於整棟房屋，屋內之人等自難以
    逃生，惟被告卻僅引燃大門邊之圍牆上方區域，顯見被告客
    觀上之舉措尚難認有殺人之直接故意或不確定故意。況且本
    件被告持汽油放火燃燒告訴人房屋，乃起因於被告要求與己○○交往被拒，被告心生不滿所為，且被告當時亦知己○○
    尚在外工作，而不在其住處，業據證人己○○證述在卷，則
    被告與己○○之家人並無何齟齬，實亦無動機引發被告意欲
    致己○○之家人於死地之故意。此外，復查無其他積極證據
    證明被告有此部分罪嫌，揆諸前揭說明，本應為無罪之判決
    ，惟公訴意旨認此部分與前開論罪科刑部分間，有想像競合
    之裁判上一罪關係，爰不另為無罪之諭知，附此敘明。
據上論斷，應依刑事訴訟法第299 條第1 項前段，刑法第173 條
第3 項、第1 項、第305 條、第55條、第26條前段、第38條第1
項第2款、罰金罰鍰提高標準條例第1 條前段，判決如主文。
本案經檢察官到庭執行職務
中    華    民    國    95    年    4     月    20    日
                  刑事第五庭  審判長  法  官  石家禎
                                      法  官  楊文廣
                                      法  官  李宜娟
以上正本證明與原本無異。
如不服本判決應於收受本判決送達後10日內向本院提出上訴書狀
，其未敘述上訴理由者，並得於提起上訴後10日內向本院補提理
由書狀（均須按他造當事人之人數附繕本）「切勿逕送上級法院
」
中    華    民    國    95    年    4     月    27    日
                                      書記官  林香如
附錄本案論罪科刑法條：
刑法第173 條：
放火燒燬現供人使用之住宅或現有人所在之建築物、礦坑、火車
、電車或其他供水、陸、空公眾運輸之舟、車、航空機者，處無
期徒刑或7 年以上有期徒刑。
失火燒燬前項之物者，處1 年以下有期徒刑、拘役或500 元以下
罰金。
第1 項之未遂犯罰之。
預備犯第1 項之罪者，處1 年以下有期徒刑、拘役或300 元以下
罰金。
刑法第305條：
以加害生命、身體、自由、名譽、財產之事，恐嚇他人致生危害
於安全者，處2 年以下有期徒刑、拘役或300 元以下罰金。


司法院資訊處製作；財團法人民間司法改革基金會備份。
